【裁判字號】    98,訴,547
【裁判日期】    980623
【裁判案由】    偽造文書等
【裁判全文】
臺灣臺北地方法院刑事判決               98年度訴字第547號
公  訴  人  臺灣臺北地方法院檢察署檢察官
被      告  張恒裕
選任辯護人  黃志文律師
上列被告因犯偽造文書等案件，經檢察官提起公訴（九十八年度
偵字第五五○號），本院判決如下：
    主    文
張恒裕意圖為自己不法之所有，以詐術使人將本人之物交付，處
有期徒刑月，如易科罰金，以新臺幣壹仟元折算壹日；又意圖
為自己不法之所有，以詐術使人將本人之物交付，處有期徒刑
月，如易科罰金，以新臺幣壹仟元折算壹日；又意圖為自己不法
之所有，以詐術使人將本人之物交付，處有期徒刑肆月，如易科
罰金，以新臺幣壹仟元折算壹日；又意圖為自己不法之所有，以
詐術使人將本人之物交付，處有期徒刑陸月，如易科罰金，以新
臺幣壹仟元折算壹日；又意圖為自己不法之所有，以詐術使人將
本人之物交付，處有期徒刑月，如易科罰金，以新臺幣壹仟元
折算壹日；又行使變造私文書，足以生損害於他人，處有期徒刑
肆月，如易科罰金，以新臺幣壹仟元折算壹日。應執行有期徒刑
壹年陸月，如易科罰金，以新臺幣壹仟元折算壹日。
    犯罪事實
一、張恒裕前曾任職美商美安美臺股份有限公司臺灣分公司（下
    稱美安公司），擔任授證輔導員一職，於民國九十六年五月
    八日因美安公司訓練課程與乙○○結識後，竟隱瞞乙○○渠
    已有一位交往多年之女友事實，仍與乙○○交往成為男女朋
    友關係，且張恒裕明知渠債務纏身，財務狀況不佳，並無還
    款能力，詎（一）張恒裕為解決渠個人債務問題，明知渠胞
    弟張恒泰並無因工作上資金周轉需要而向渠借款，竟意圖為
    自己不法之所有，於九十六年七月三十日前某日時，在不詳
    地點，先向乙○○佯稱：伊過去生意雖然曾失敗過，但無負
    債等語，復於九十六年七月三十日，在乙○○斯時位在臺北
    市松山區○○○路某處公司內，利用乙○○之信任，向乙○○佯稱：渠胞弟拍片拍得很好，為賺取較多之利潤，自行為
    業主拍攝汽車廣告，然業主不甚滿意，需延長工期及負擔管
    銷費用，渠答應幫胞弟籌錢，可於九十六年十月三十一日、
    十一月三十日、十二月三十一日分三期清償此筆債務，並可
    支付乙○○利息等語，而向乙○○借款新臺幣（下同）十六
    萬元，致乙○○陷於錯誤，而如數借款予張恒裕。（二）張
    恒裕復為解決渠個人債務問題，明知張恒泰工作上並無向渠
    周轉資金之需要，另意圖為自己不法之所有，於九十六年八
    月十八日，在不詳地點，利用乙○○之信任，以電話向乙○○佯稱：渠胞弟尚欠缺資金九萬元周轉，此為短期借款，可
    支付一萬元利息，渠需要出面幫胞弟周轉九萬元，於同年八
    月三十一日及九月二十一日即各歸還五萬元等語，而向乙○○借款九萬元，致使乙○○陷於錯誤，而以匯款方式如數借
    款予張恒裕。（三）張恒裕為從事外匯交易，明知渠之前並
    無為張恒泰周轉任何資金，竟意圖為自己不法之所有，於九
    十六年九月十三日，在前開乙○○公司內，利用乙○○之信
    任，向乙○○佯稱：渠為胞弟向一位當兵的朋友借錢三十萬
    元，因為錢的調度出問題，渠無法依時間還給朋友，結果朋
    友的太太發現後很不高興，要至渠任職之美安公司吵鬧，渠
    在美安公司授證輔導員之工作可能不保，急需還款予友人，
    於九十六年九月二十八日即可歸還該筆借款，並可支付利息
    三萬元等語，而向乙○○借款三十萬元，致乙○○陷於錯誤
    ，以匯款方式如數借款予張恒裕。（四）張恒裕為彌補渠個
    人投資上虧損，明知渠並無為張恒泰周轉任何資金，另意圖
    為自己不法之所有，於九十六年十月十五日，在乙○○斯時
    位在臺北市大安區○○○路二度一九八號四樓住處內，利用
    乙○○之信任，再度向乙○○佯稱：渠為幫胞弟調度的另一
    筆八十萬元，債權人又要鬧到美安公司，因為當初渠調度三
    十萬元的朋友去告訴渠調度八十萬元的朋友說，可以用去美
    安公司鬧這個辦法拿到錢，如乙○○無力替其解決者，渠之
    前認識一位五十餘歲之大姊，財力足夠，自渠年輕時即要送
    房屋與車子給渠，想要與渠在一起，渠雖不願意，但沒辦法
    下打算不計代價找這位大姊等語，而向乙○○借款八十萬元
    ，致乙○○陷於錯誤，以匯款方式如數借款予張恒裕。（五
    ）張恒裕明知渠向戊○○承租位在臺北縣永和市○○路一八
    三號五樓之十一套房是按月於每個月一日繳納租金一萬二千
    元，竟意圖為自己不法之所有，於九十六年十一月一日，在
    美安公司內，利用乙○○之信任，向乙○○佯稱：因為渠的
    房租都是一次付半年，渠尚差六萬五千元的房租，要向乙○○借款支付房租等語，而向乙○○借款六萬五千元，致乙○○陷於錯誤，以匯款方式如數借款予張恒裕。（六）張恒裕
    明知渠胞妹張佩倫已表明不同意借款予渠，且渠亦無前往加
    拿大溫哥華向張佩倫商借還款予乙○○之行程，竟基於意圖
    為自己不法所有及行使變造私文書之犯意，於九十六年十一
    月十三日，在不詳地點，利用乙○○之信任，持「Ｄａｖｉ
    ｄ  Ｔｏ  Ｃａｔｈｙ還款計劃」一紙向乙○○佯稱：渠已
    與胞妹說好，要到加拿大向胞妹拿錢，回來後即可歸還乙○○全部借款，渠有年票一張，但機位不足，需升等才有機位
    ，渠欠缺旅費，且渠還需要三十萬元還款予美安公司伙伴，
    如果乙○○不借款予渠，美安公司伙伴會去跟美安公司講，
    渠工作又會有問題等語，致使乙○○陷於錯誤，借款十萬元
    予張恒裕，並同意先代張恒裕刷卡補臺北至溫哥華來回年票
    升等之差額。嗣於九十六年十一月十四日，張恒裕先以電話
    與乙○○聯絡，在乙○○要求張恒裕委請旅行社傳真刷卡資
    料至乙○○公司給乙○○後，張恒裕旋即在位在臺北縣永和
    市○○路二四四號之全家便利商店股份有限公司全家中和永
    貞店（下稱全家便利商店中和永貞店）內，先行在易遊網旅
    行社股份有限公司（下稱易遊網旅行社）人員傳真之空白傳
    真刷卡單之右上角處填載「填上半聯即可」、「消費內容」
    欄內填載「補票價差額」及「業務傳真」欄內填載全家便利
    商店中和永貞店之傳真電話號碼「00000000」等字
    語後傳真予乙○○，俟乙○○在該空白傳真刷卡單上填載其
    持有之信用卡卡別、信用卡卡號、信用卡效期、發卡銀行、
    持卡人簽名、身分證字號、出生年月日、行動電話及聯絡地
    址等欄位資料，並依該傳真刷卡單上所載之傳真電話號碼「
    00000000」回傳，張恒裕於前開全家便利商店中和
    永貞店內收受上開乙○○填載完成並回傳之傳真刷卡單之傳
    真後，旋即在該傳真刷卡單之傳真上「聯絡電話」欄內填載
    「00000000」，並將該傳真刷卡單之傳真上「消費
    內容」欄內手寫之「補票價差額」變造為電腦打字之「中文
    姓名：１丙○○○  英文姓名：ＣＨＡＮＧ  ＹＵ／ＣＨＩ
    Ｎ  ＬＩＥＮ  商品名稱：臺北／溫哥華／長榮／豪華客艙
    ／來回／ＥＡＲＬＹＢＩＲＤ促銷票  報價：４９７０４
    出發／回程日：２００７／１１／１８～２００８／０１／
    １２  效期：１年  航空公司：長榮  班機日期：0000
    0000  班機：００１０  電腦代號：ＫＭＴＷＩＸ  起
    飛機場：桃園國際機場  起飛時間：２３３５  抵達機場：
    溫哥華國際機場  抵達時間：１８２０  艙等：Ｑ  班機日
    期：00000000  班機：０００９  電腦代號：ＫＭ
    ＴＷＩＸ  起飛機場：溫哥華國際機場  起飛時間：００５
    ０  抵達機場：桃園國際機場  抵達時間：０５４５  艙等
    ：Ｑ‥‥‥」，以表示乙○○同意刷卡支付前開丙○○○臺
    北至溫哥華長榮豪華客艙來回促銷機票款，並同意依據與其
    發卡銀行即臺新國際商業銀行股份有限公司（下稱臺新銀行
    ）合約條件，按傳真刷卡單上所載消費總額付款予臺新銀行
    之意思後，將之傳真予不知情之易遊網股份有限公司職員持
    以行使，用以支付丙○○○臺北至溫哥華之長榮豪華客艙來
    回促銷票之款項，致使易遊網股份有限公司人員誤以為上開
    傳真刷卡單係表示乙○○同意刷卡支付丙○○○前開機票款
    項而陷於錯誤而接受渠簽帳消費，為張恒裕向長榮航空股份
    有限公司代購並交付前開丙○○○臺北至溫哥華長榮豪華客
    艙來回促銷機票，致生損害於乙○○、易遊網旅行社及臺新
    銀行對於信用卡消費管理之正確性。嗣乙○○發覺有異，前
    往易遊網旅行社查詢張恒裕搭機紀錄始知受騙。
二、案經乙○○訴請臺灣臺北地方法院檢察署檢察官偵查起訴。
    理    由
壹、證據能力部分：
  一、按被告以外之人於偵查中向檢察官所為之陳述，除顯有不
      可信之情況者外，得為證據，刑事訴訟法第一百五十九條
      之一第二項定有明文。查，告訴人乙○○、證人戊○○、
      丙○○○於九十七年十月二日、九十八年二月二十六日、
      三月七日偵查中分別以證人身分具結向檢察官所為之證述
      ，均查無何顯不可信之情況，依刑事訴訟法第一百五十
      九條之一第二項規定，均得為證據。
  二、按被告以外之人於審判外之言詞或書面陳述，除法律有規
      定者外，不得作為證據。被告以外之人於審判外之陳述，
      雖不符前四條之規定，而經當事人於審判程序同意做為證
      據，法院審酌該言詞陳述或書面陳述作成時之情況，認為
      適當者，亦得為證據。當事人、代理人或辯護人於法院調
      查證據時，知有刑事訴訟法第一百五十九條第一項不得為
      證據之情形，而未於言詞辯論終結前聲明異議者，視為有
      前項之同意，刑事訴訟法第一百五十九條第一項、第一百
      五十九條之五分別定有明文。查，本院認定事實所憑之其
      餘證據，部分屬傳聞證據，惟檢察官、被告張恒裕及其選
      任辯護人均未於本院言詞辯論終結前對其等證據能力聲明
      異議，本院審酌該等言詞或書面陳述作成之情況，並無非
      出於任意性或不正取供，或違法或不當情事，且客觀上亦
      無不可信之情況，堪認為適當，依刑事訴訟法第一百五十
      九條之五第二項規定，均得作為證據，先予敘明。
貳、實體部分：
  一、訊據被告對於渠於前開時間、地點，以前開聲稱原因分別
      向告訴人借款，並將告訴人填載並傳真之傳真刷卡單上消
      費內容變造為渠母親丙○○○前往溫哥華之機票商品後傳
      真予易遊網旅行社等事實坦承不諱，惟矢口否認有何詐欺
      取財及行使變造私文書等犯行，辯稱：伊就犯罪事實一（
      三）至（六）部分借款的理由是事實，而犯罪事實一（一
      ）至（二）部分是伊個人需要資金周轉，因為與告訴人是
      男女朋友，想要保留一點顏面，也不希望告訴人對渠財務
      有所擔心，告訴人也知道伊有財務困難，伊沒有詐欺的意
      圖；又渠原本是要和渠母親一起出發去加拿大見妹夫，但
      妹夫突然腦中風開刀，渠母親決定要去加拿大，但是機票
      當時必須升等才有位置，渠決定讓母親先去看狀況，告訴
      人知道渠母親也要去加拿大，也答應幫渠刷卡，只是不知
      道這次只有渠母親單獨先前往，渠雖然沒有得到告訴人的
      同意去變更傳真刷卡單，但渠是一時情急才做這樣的變更
      云云。被告之選任辯護人則為被告辯稱：被告並無為自己
      不法所有之意圖，亦未對告訴人施用詐術或變造私文書之
      行為，告訴人更未因被告之行為陷於錯誤，且告訴人之財
      產並未受有損害云云。經查：
  （一）前開事實，業據告訴人於本院九十五年五月十三日審判
        期日中以證人身分到庭結證稱：被告於九十六年七月三
        十日有跑到伊公司去借款，他說他弟弟拍廣告不順利，
        業主不滿意要延長工期，所以這個工期就變成管銷費用
        要增加，他愛護弟弟，所以要幫他弟弟週轉，但是他還
        欠十六萬元，伊是用現金支付這十六萬元，有約定在十
        月三十一日、十一月三十日、十二月三十一日分三期還
        。九十六年八月十八日被告打電話過來，說他還需要出
        面幫他弟弟週轉九萬元，這是短期借款，八月三十一和
        九月二十一日要還，九萬是匯款到被告給伊的帳號，在
        九十七年二月二十一日被告跟伊交談過程中，被告有跟
        伊坦承他只是拿他弟弟作為主要的借款理由，實際的借
        款理由是他自己的債務。九月十三日被告來伊公司跟伊
        借三十萬元，他說他是為了弟弟跟一個在當兵的朋友借
        錢，這個錢的調度出問題，跟朋友借的錢，他無法依時
        間還給朋友，結果朋友的太太很不高興，要來公司去鬧
        他，因為他本身在美安公司是授證輔導員，他很怕這樣
        會工作不保。這筆是用匯款。十月十五日被告有再向伊
        借八十萬，他來到伊家說幫他弟弟調度的錢還有一個八
        十萬，又要鬧到美安公司去，當去調度三十萬的朋友去
        告訴那個八十萬的朋友，說可以用這個辦法去美安鬧就
        可以拿到錢，伊用匯款借他八十萬元。十一月一日伊在
        美安上課，他說要借六萬五付房租，因為他的房租都是
        一次付半年，伊那時候戶頭真的已經沒有錢了，叫他一
        定要還錢，他說他一定會還。十一月十三日那時候他拿
        了一張新的還款計畫，他說他要去加拿大跟他妹妹拿錢
        還伊，而且還跟他妹妹講好了，他說還要三十萬還他們
        美安伙伴借的錢，伊說我身上真的都沒有錢了，他說如
        果伊不給他，伙伴會去跟美安講，他的工作又會有問題
        ，伊只好跟伊姊姊借，伊只能借到十萬，另外還同意幫
        他刷機票款，十一月十四日刷機票的那天是他打電話來
        公司給伊，因為伊有答應要幫他刷機票，伊說請旅行社
        傳真刷卡資料，伊來填寫，並要他上面註明伊該回傳的
        旅行社號碼，後來伊有收到傳真就是機票尾款，伊就把
        伊的信用卡資料寫一寫，就依號碼回傳。被告收到傳真
        時並沒有告知伊他不去加拿大，而是他母親要去，被告
        說十一月二十二日會出去，伊等到十一月二十二日早上
        還有通電話，他說他人在中正機場，是他爸爸坐計程車
        陪他去送機，還在機場遇到朋友享有優惠通關，一直到
        十二月三日他說他在香港機場打電話問伊過得如何，他
        說他香港的叔叔在機場要接他，他說去香港是要去參加
        美安在香港的大會，但是大會都結束卻沒有回來，伊都
        有打電話、發短訊、電子郵件，他都沒有回伊。伊後來
        覺得不對勁，伊反應覺得他是否真的有出國，就去易遊
        網查他有無出國，易遊網的人都找不到他的紀錄給伊等
        語明確，復經證人戊○○於本院同日審判期日中到庭結
        證稱：被告有向伊租永和永貞路一八三號五樓之十一房
        屋，從九十五年十月開始租，好像租一年多一點，房子
        每個月的租金一萬二，在每個月一日付租金，被告很少
        按時給付，都會慢一點，大約慢一星期或十幾天，從來
        沒有欠過伊租金六萬五千元等語，且經證人丙○○○於
        本院同日審判期日中到庭證稱：伊於九十六年十一月有
        去加拿大看伊中風要開刀的三女婿王人傑，他有生命的
        危險，那時候大家很煩惱，被告應該是沒有請伊去溫哥
        華跟女兒借錢吧，那時候伊女兒每天都在哭，伊怎麼可
        能會這樣問她有關被告需要向她借錢等語，並有房屋租
        賃契約書、協議書、Ｄａｖｉｄ  Ｔｏ  Ｃａｔｈｙ還
        款計劃、本票、清償協議書、傳真刷卡單、借據及告訴
        人提出之其與易遊網旅行社職員對話錄音等件在卷可佐
        ，堪以認定。
  （二）被告及其選任辯護人雖辯稱：被告與告訴人交往期間，
        如實提供自身之資訊予告訴人，於九十六年十月間因糖
        尿病發作，工作能力下滑，以致收入銳減，財務狀況不
        佳，無力還款予告訴人，對於告訴人協商還款之請求均
        出面處理，未曾迴避，並非惡意詐欺，且被告曾試圖向
        證人甲○○及胞妹借款以返還予告訴人，被告並無為自
        己不法所有之意圖云云。惟查：
      １、被告明知渠有交往多年之女友，且債務纏身，向證人
          戊○○承租位在臺北縣永和市○○路一八三號五樓之
          十一套房亦是每個月一日繳納租金一萬二千元等情，
          卻隱瞞告訴人渠有一位交往多年之女友事實，而與告
          訴人交往成為男女朋友，並向告訴人佯稱：渠並沒有
          個人債務，房租都是一次付半年等語；且被告於九十
          六年十一月二十二日並未出國，卻仍以電話對告訴人
          誆稱渠業已出國前往加拿大，回程時並轉往香港參加
          美安公司大會等語，已如前述，是被告與告訴人交往
          期間並未如實提供自身之資訊予告訴人，堪以認定。
      ２、證人戊○○於九十八年二月二十六日偵查中先證稱：
          被告自九十五年八月起向伊租房子，每次付租金都要
          伊去催，沒有欠到二個月或二個月以上，因為伊都會
          催他，他最多是遲付十、二十天等語，復於本院九十
          八年五月十三日審判期日中到庭證稱：被告說他不方
          便，很少按時給付租金，都會慢一點，大約慢一星期
          或十幾天，有一次是到下個月的房租，好像是月初或
          月底，一次付兩個月，最後因為他沒有繳房租用扣的
          ，所以押金最後沒有還他等語，足認被告於渠與告訴
          人交往前，渠個人財務狀況即已不佳。惟被告明知渠
          個人財務狀況不佳，無還款能力，仍隱瞞告訴人渠財
          務狀況而向告訴人借款，參酌被告於九十八年二月十
          七日偵查時亦供稱：九月十三日三十萬元，伊並沒有
          要還款給友人，伊拿去做外匯交易等語，足認被告於
          前開還款期限後，不僅未思償還告訴人欠款，更進而
          以欺瞞之說詞向告訴人借款從事外匯交易，是被告確
          有不法所有之意圖甚明。
      ３、又被告自九十六年十月十一日起，因罹患貝爾氏顏面
          神經麻痺及糖尿病，陸續前往和安耳鼻喉科診所就診
          一節，固有和安耳鼻喉科診所診斷證明書、和安耳鼻
          喉科診所病歷及體檢報告各一份附卷足參。然查，被
          告於渠九十六年十月十五日糖尿病發作前即已未依渠
          與告訴人之約定，於九十六年八月三十一日、九月二
          十一日分別償還告訴人各五萬元；又被告自九十六年
          七月三十日向告訴人借款起迄今，屢屢承諾告訴人要
          分期償還告訴人款項，甚且於九十七年十一月二十日
          具狀向本案偵查檢察官表示：「我今天下午領薪，剛
          向巢小姐要帳戶（確認），今日內一定匯入五萬元」
          等語，然被告迄今並未償還告訴人分文，是被告前開
          所辯均顯屬事後卸責之詞，不足採信。
      ４、證人甲○○固於本院九十八年六月九日審判期日中到
          庭證稱：被告至少有三次跟伊開口借過錢，第一次在
          九十五年以後，伊第一次、第二次都有借，九十六年
          八月之後，被告才跟伊借第三次等語，惟證人甲○○
          於本院同日審理時證稱：第一次、第二次，伊都是借
          給被告一、兩萬元以內，被告都有還，伊不記得被告
          第三次跟伊借多少錢，因為伊那時候不方便，即使是
          很少的金額伊都不方便，那時被告打電話說看伊方不
          方便，沒有告訴伊原因等語，則證人甲○○因被告向
          其借款時手頭不方便，無論金額多寡，均不會借款予
          被告甚明。被告之選任辯護人以如被告第三次向證人
          甲○○借款之數額不大，證人甲○○應不致於拒絕出
          借為由，推論被告曾試圖向證人甲○○借款云云，自
          無可採，遑論證人甲○○並無確認被告第三次向其借
          款之時間、金額及原因為何，則被告是否確係為還款
          予告訴人而向證人甲○○第三次借款，抑或係為其個
          人花用而向證人甲○○第三次借款，非無疑義。又證
          人丙○○○固於本院九十八年五月十三日到庭證稱：
          伊女兒很努力地當房地產經紀人，每年都會得到金牌
          獎，也有經營民宿，一年收入約有二、三十萬加幣；
          伊每個禮拜都會打電話回來，被告問伊，伊也有提到
          說借錢不適合等語。惟證人丙○○○前開證述僅足以
          證明被告曾有向其胞妹張佩倫借款之打算，惟尚難認
          被告係欲向案外人張佩倫借款以償還告訴人，是本院
          自難僅憑證人甲○○、丙○○○前開被告曾有向證人
          甲○○、案外人張佩倫借款打算等證述遽認被告並無
          不法所有之意圖。
  （三）被告之選任辯護人為被告辯稱：被告於九十六年七月三
        十日、八月十八日係向告訴人稱「自己」要協助胞弟而
        向告訴人借款，故該借款實質上係為滿足被告自己需求
        而借用，縱被告嗣未將該筆借款轉交被告胞弟使用，被
        告之行為亦非詐術；被告於九十六年十月十五日向告訴
        人所稱有債權人至公司找麻煩，並非詐術，被告亦確有
        積欠房租，又被告胞妹之經濟狀況良好，足以提供被告
        所需之財務支援，被告亦將被告之母前往加拿大探望中
        風之女婿一情如實告知告訴人，且告訴人始終同意支付
        系爭機票費用，縱被告未陪同母親前往加拿大，亦非對
        告訴人施用詐術云云。惟查：
      １、被告於九十八年二月十七日偵查時先自承：九月十三
          日三十萬元，伊並沒有要還款給友人，伊拿去做外匯
          交易等語，復於本院九十八年六月九日審理時自承：
          渠弟弟張恒泰曾經跟伊調過五十萬，渠也有幫助過他
          ，渠實際上向乙○○借錢的時候不是因為渠弟弟，但
          渠就拿過往的事情作為借錢的理由，其實是渠生活上
          必須去使用的費用，不單是房租還有生活費用，和朋
          友短期周轉的還款等語。而告訴人於本院九十八年五
          月十三日審判期日中證稱：伊等在九十六年七月三十
          日之前有碰過面，被告說他有開過貿易公司，做不好
          有收起來，伊那時候還有問他有無欠款，他說沒有，
          所以伊的認知是他這個人沒有欠款的；被告於九十六
          年七月三十日借款時，被告說他弟弟拍廣告不順利，
          業主不滿意要延長工期，所以管銷費用要增加，他愛
          護弟弟，要幫他弟弟周轉；被告於九十六年八月十八
          日借款時，他說完全是為他弟弟處理債務，伊當時相
          信是被告弟弟需要錢；被告於九月十三日借款三十萬
          元時，被告說他也是為了弟弟跟一個在當地的朋友借
          錢，被告於十月十五日借款時說幫他弟弟調度的錢還
          有一個八十萬等語明確，是被告隱瞞告訴人渠個人債
          務纏身，財務狀況不佳，為解決渠個人債務問題及從
          事外匯交易，以案外人張恒泰因工作上需要資金周轉
          、調度為由，向告訴人分別借款十六萬元、九萬元、
          三十萬元及八十萬元，自均屬對告訴人施用詐術無誤
          ，被告之選任辯護人前開所辯顯屬避重就輕之詞，不
          足採信。
      ２、又被告於九十六年十一月一日以渠房租都是一次付半
          年為由，而向告訴人借款六萬五千元繳交房租，已如
          前述，惟查，證人戊○○於九十八年二月二十六日偵
          查中先證稱：被告沒有欠到二個月或二個月以上，他
          最多是遲付十、二十天，每個月的租金是一萬二千元
          等語，復於本院九十八年五月十三日審判期日中到庭
          證稱：被告向伊租的房子每個月的租金一萬二千元，
          每個月一日付租金，被告並沒有欠過伊租金六萬五千
          元等語，參酌證人戊○○於九十八年五月十五日具狀
          提出之戊○○土地銀行中壢分行帳戶存摺及本院公務
          電話記錄各一份顯示被告於九十六年六月十三日、七
          月三十日、八月二十一日、九月十四日、十月十五日
          、十一月二十日分別以匯款方式會給證人戊○○二萬
          四千元、一萬二千元、一萬二千元、一萬二千元、一
          萬二千元、一萬二千元，足認被告於九十六年十一月
          一日向告訴人借款時，除九十六年十一月當月房租未
          予繳交外，並無積欠證人戊○○任何房租，遑論有積
          欠達六萬五千元房租之情事。再者，被告於向告訴人
          借得六萬五千元款項後，亦未立即匯款繳付房租予證
          人戊○○，而係遲至九十六年十一月二十日方匯款一
          萬二千元予證人戊○○，是被告於九十六年十一月一
          日亦係施用詐術而向告訴人借款六萬五千元甚明。
      ３、再被告於九十六年十一月十三日以案外人張佩倫已同
          意借款，渠需前往加拿大溫哥華收受案外人張佩倫前
          開借款為由，向告訴人借款，告訴人為此不僅借款十
          萬元予被告，並代刷被告機票升等之差價，被告將告
          訴人填寫之傳真刷卡單變更消費內容後傳真予易遊網
          旅行社以購買證人丙○○○臺北至溫哥華來回機票，
          實際上前往加拿大溫哥華係證人丙○○○，非被告，
          已如前述，且被告於九十七年十一月十四日偵查中自
          承：十一月十三日理由是真的，渠妹妹張佩倫的先生
          中風，她目前在加拿大，渠跟渠妹妹先電話溝通，但
          她不同意，因為她是渠最有能力的親人，伊承認用詐
          術向告訴人借錢等語，又告訴人於本院九十六年五月
          十三日審判期日中證稱：被告有提到他媽媽要去加拿
          大，但他媽媽要去的原因是妹夫中風，他妹夫在十月
          就中風了，說要去看他，這個事情和被告的還款沒有
          關係等語，是被告明知案外人張佩倫並不同意借款，
          渠亦無前往加拿大溫哥華之計畫，仍向告訴人誆稱案
          外人張佩倫同意借款，渠需前往加拿大溫哥華收受案
          外人張佩倫前開借款為由，向告訴人借款，並於告訴
          人填寫代刷被告機票升等差價之傳真刷卡單變造消費
          內容後將之傳真予易遊網旅行社，自屬分別對於告訴
          人、易遊網旅行社施用詐術。被告之選任辯護人前開
          所辯分屬斷章取義、避重就輕之詞，實不足採。
      ４、證人丁○○於本院九十八年六月九日審理中固證稱：
          伊有跟被告一起搭配對學員上課，就是上Ｂ５，因為
          Ｂ５有五個課程，就是伊在講的時候，被告好像被叫
          出去，有人找他，但伊不知道發生什麼事，後來伊有
          問他為何要出去，他感覺面有難色不方便講，後來伊
          也沒有繼續問他，伊只知道有人找他談事情等語，惟
          證人丁○○前開證述僅足以證明被告在美安公司上課
          時曾有他人外找，惟尚難認確有債權人因被告為案外
          人張恒泰調借現金至美安公司找被告麻煩，是證人丁○○前開證述實不足為有利於被告之認定。
  （四）被告之選任辯護人為被告辯稱：告訴人知悉被告手邊並
        無多餘款項，無法辦理信用卡預借現金，至少積欠他人
        一百十萬元，財務狀況不佳，極可能無法按時還款，亦
        知悉被告之母前往加拿大係為探望中風之女婿，仍基於
        自己之自由意志做成借款，並同意刷卡支付機票費用之
        決定，故告訴人並未因被告行為陷於錯誤云云。惟查：
        而告訴人於本院九十八年五月十三日審判期日中證稱：
        伊等在九十六年七月三十日之前有碰過面，被告說他有
        開過貿易公司，做不好有收起來，伊那時候還有問他有
        無欠款，他說沒有，所以伊的認知是他這個人沒有欠款
        的，九十六年七月三十日借款時被告說他手邊的錢都借
        給弟弟，九十六年九月十三日借款時，被告說他是為弟
        弟跟不同人調度，因為被告取得伊交往的信任關係為基
        礎，用宗教作保證，並強調他弟弟的工期在十二月底可
        以完成，錢就可以拿到，伊因為相信被告弟弟的工作能
        力，所以伊才借他，在他的認知，被告都是為了他弟弟
        工期延後所衍生的債務，而他弟弟的工期在十二月底就
        會完成，錢都可以拿回來，這個債務是可以很快地解決
        的。如果被告向伊借款時所聲稱的理由與實際上的理由
        有差距，伊不會借款給他，因為伊在交往的對象不會選
        擇有負債的，所以伊等在第一次出來，就有問被告，被
        告說沒有負債等語，足認告訴人係因被告分別施用前開
        詐術，而誤認案外人張恒泰因工作上需要資金周轉，於
        前開汽車廣告拍攝工作完成後即可如期還款，方陷於錯
        誤，而借款予被告，是被告之選任辯護人前開所辯，實
        難憑採。
  （五）被告之選任辯護人為被告辯稱：告訴人對被告仍享有借
        款債權，故告訴人對被告之債權並未消滅，且告訴人就
        被告母親前往加拿大之機票並未實際付款，故告訴人之
        財產並未受有損害云云。然告訴人因被告施用詐術，致
        陷於錯誤，共計交付被告一百五十一萬五千元，被告迄
        今分文未還，縱使告訴人對被告存有借款債權，亦不影
        響被告詐欺罪之成立。又因被告變造告訴人填寫之傳真
        刷卡單之傳真上消費內容後傳真予易遊網旅行社，致使
        易遊網股份有限公司人員誤以為其所收受之該傳真刷卡
        單係表示告訴人同意刷卡支付證人丙○○○臺北至溫哥
        華長榮豪華客艙來回促銷機票款項而陷於錯誤而接受該
        簽帳消費，而為被告向長榮航空股份有限公司代購並交
        付前開案外人丙○○○臺北至溫哥華長榮豪華客艙來回
        促銷機票，對告訴人、易遊網旅行社及臺新銀行對於信
        用卡消費管理之正確性自已造成損害，是被告之選任辯
        護人前開所辯亦屬事後卸責之詞，不足採信。
  （六）被告之選任辯護人為被告辯稱：系爭機票購買契約乃成
        立於證人丙○○○與易遊網旅行社間，被告既經證人丙○○○授權代為處理機票購買事宜，則被告對於向易遊
        網旅行社訂購機票之文件，自有製作、修改之權云云。
        然查，被告雖為案外人丙○○○向易遊網旅行社購買系
        爭機票，而與易遊網旅行社成立買賣契約，惟系爭傳真
        刷卡單之製作權人為告訴人，並非被告，被告並無修改
        之權，故被告在收受告訴人製作之系爭傳真刷卡單之傳
        真後，該傳真上消費內容由補票價差額變造為購買證人
        丙○○○臺北至溫哥華長榮豪華客艙來回促銷機票，自
        應成立變造私文書，被告之選任辯護人前開所辯，無可
        憑採。
  （七）綜上所述，被告所辯均不足採。本件事證明確，被告犯
        行堪以認定，應依法論科。
  二、論罪科刑部分：
  （一）按影本與原本可有相同之效果，如將原本予以影印後，
        將影本之部分內容竄改，重加影印，其與無制作權人將
        其原本竄改，作另一表示其意思者無異，應成立變造文
        書罪，最高法院七十三年臺上字第三八八五號著有判例
        意旨可供參考。本件被告變造告訴人回傳之傳真刷卡單
        一紙後持之行使，足以生損害於告訴人、易遊網旅行社
        及臺新銀行對於信用卡消費管理之正確性。核被告就犯
        罪事實一（一）至（五）所為，均係犯刑法第三百三十
        九條第一項之詐欺取財罪、就犯罪事實一（六）所為，
        係犯刑法第二百十六條、第二百十條行使偽造私文書罪
        及同法第三百三十九條第一項之詐欺取財罪。
  （二）被告變造私文書後復持以行使，其變造私文書之低度行
        為復為行使變造私文書之高度行為所吸收，不另論罪。
  （三）被告就犯罪事實一（六）部分係以一行為行使變造私文
        書及詐欺取財之犯行，為一行為同時觸犯數罪名之想像
        競合犯，應依刑法第五十五條之規定，從一重依刑法二
        百十六條、第二百十條之行使變造私文書罪處斷。
  （四）又被告所犯上開犯罪事實一（一）至（五）之詐欺取財
        罪及犯罪事實一（六）之行使偽造私文書六罪，犯意各
        別，行為互殊，應分論併罰。
  （五）爰分別審酌被告正值青壯盛年，不思以正途取財，明知
        本身債務纏身，財務狀況不佳，並無還款能力，竟萌生
        貪念，利用告訴人之信任，而分別為本件六次詐欺取財
        及行使變造私文書等犯行，造成告訴人財產上之損失，
        並致生損害於易遊網旅行社及臺新銀行對於信用卡消費
        管理之正確性，惡性非輕，犯後否認犯行，態度不佳，
        雖曾承諾賠償告訴人損失，迄今卻分文未償，兼衡其犯
        罪之動機、目的、方法、手段、智識程度、情節及犯罪
        所生損害等一切情狀，就其所犯六罪分別量處如主文所
        示之刑及諭知易科罰金之折算標準，並定其應執行之刑
        。按中華民國九十四年二月二日修正公布之現行刑法第
        四十一條第二項，關於數罪併罰，數宣告刑均得易科罰
        金，而定應執行之刑逾六個月者，排除適用同條第一項
        得易科罰金之規定部分，與憲法第二十三條規定有違，
        並與本院釋字第三六六號解釋意旨不符，應自本解釋公
        布之日起失其效力，業經司法院大法官釋字第六六二號
        解釋文闡明在案。查，本院就被告所犯上開六罪之宣告
        刑均諭知得易科罰金，其定應執行之刑固逾六個月，惟
        參酌司法院大法官釋字第六六二號解釋文意旨，爰就被
        告所犯上開六罪所定之應執行之刑諭知易科罰金之折算
        標準。
  （六）被告之選任辯護人雖請求本院為緩刑宣告之諭知，惟自
        案發後迄今已一年有餘，被告雖屢次承諾返還告訴人款
        項，卻始終未履行，復審酌被告事後飾詞卸責，難認被
        告經此偵審程序已有悔悟之意，而無再犯之虞，自不宜
        宣告緩刑，併此敘明。
據上論斷，應依刑事訴訟法第二百九十九條第一項前段，刑法第
二百十六條、第二百十條、第三百三十九條第一項、第五十五條
、第四十一條第一項前段、第五十一條第五款，刑法施行法第一
條之一第一項、第二項前段，判決如主文。
本件經檢察官黃兆揚到庭執行職務
中    華    民    國    98    年    6     月    23    日
                    臺灣臺北地方法院刑事第六庭
                        審判長法  官  張永宏
                              法  官  林晏如
                              法  官  雷淑雯
以上正本證明與原本無異。
如不服本判決，應於判決送達後十日內，向本院提出上訴狀（應
抄附繕本）。告訴人或被害人如對於本判決不服者，應具備理由
請求檢察官上訴，其上訴期間之計算係以檢察官收受判決正本之
日期為準。
                              書記官  胡詩唯
中    華    民    國    98    年    6     月    23    日
附錄本案論罪科刑法條全文：
刑法第三百三十九條
意圖為自己或第三人不法之所有，以詐術使人將本人或第三人之
物交付者，處五年以下有期徒刑、拘役或科或併科一千元以下罰
金。
以前項方法得財產上不法之利益或使第三人得之者，亦同。
前二項之未遂犯罰之。
刑法第二百十條
偽造、變造私文書，足以生損害於公眾或他人者，處五年以下有
期徒刑。
刑法第二百十六條
行使第二百十條至第二百十五條之文書者，依偽造、變造文書或
登載不實事項或使登載不實事項之規定處斷。


司法院資訊處製作；財團法人民間司法改革基金會備份。
